---
title: "Les Statistiques glissantes"
author: "Guyliann Engels & Philippe Grosjean"
description: "**SDD III Module 4** Les statistiques glissantes"
tutorial:
  id: "C04La_stat_slide"
  version: 1.0.0/3
output:
  learnr::tutorial:
    progressive: true
    allow_skip: true
runtime: shiny_prerendered
---

```{r setup, include=FALSE}
BioDataScience3::learnr_setup()
SciViews::R()
library(pastecs)

data("nottem")
```

```{r, echo=FALSE}
BioDataScience3::learnr_banner()
```

```{r, context="server"}
BioDataScience3::learnr_server(input, output, session)
```

----

## Objectifs

- Utilisez les statistiques glissantes sur une série temporelle.

## Température de l'air

La température moyenne mensuelle en Fahrenheit de l'air est étudié entre 1920 et 1939 au château de Nottingham. 

```{r, echo = TRUE}
plot(nottem)
```

Vous avez à votre disposition quelques information sur cette série.

```{r}
start(nottem) # début
end(nottem) # fin
frequency(nottem) # frequence
```

### Les statistiques glissantes

Les statistiques glissantes (sliding statistics en anglais) permettent de calculer des descripteurs (moyenne, médiane, ...) pour des intervalles de temps précis le long de l’axe temporelle de notre série. Les statistiques glissantes (sliding statistics en anglais) correspondent précisément à l’analyse de blocs successifs de données suivant un axe spatio-temporel. Dans {pastecs}, elles se calculent à l’aide de la fonction stat.slide()

Cette fonction comprend de nombreux arguments qu'il est intéressant de connaître. N'hésitez pas à lire l'aide de la fonction.

#### Bloc annuel

Réalisez des statistiques glissantes sur nottem. Vous devez réalisez un graphique qui montre les valeurs moyenne par bloc *annuel*. 

```{r statslide1_h3, exercise = TRUE}
not.stat <- stat.slide(___, ___, xmin = ___, deltat = ___)
plot(not.stat, stat = "___")
```

```{r statslide1_h3-hint-1}
not.stat <- stat.slide(time(nottem), ___, xmin = ___, deltat = ___)
plot(not.stat, stat = "___")
```

```{r statslide1_h3-hint-2}
not.stat <- stat.slide(time(nottem), nottem, xmin = ___, deltat = ___)
plot(not.stat, stat = "___")
```

```{r statslide1_h3-solution}
not.stat <- stat.slide(time(nottem), nottem, xmin = 1920, deltat = 1)
plot(not.stat, stat = "mean")
```

```{r statslide1_h3-check}
grade_code(" ")
```

#### Bloc de 3 ans

Réalisez de nouvelles statistiques glissantes sur nottem. Vous devez réalisez un graphique qui montre les valeurs médianes et moyennes par bloc de *3 ans*. 

```{r statslide2_h3, exercise = TRUE}
not.stat <- stat.slide(___, ___, xmin = ___, deltat = ___)
plot(not.stat, stat = "___")
lines(not.stat, stat = "___")
```

```{r statslide2_h3-hint-1}
not.stat <- stat.slide(time(nottem), ___, xmin = ___, deltat = ___)
plot(not.stat, stat = "___")
lines(not.stat, stat = "___")
```

```{r statslide2_h3-hint-2}
not.stat <- stat.slide(time(nottem), nottem, xmin = ___, deltat = ___)
plot(not.stat, stat = "___")
lines(not.stat, stat = "___")
```

```{r statslide2_h3-solution}
not.stat <- stat.slide(time(nottem), nottem, xmin = 1920, deltat = 3)
plot(not.stat, stat = "median")
lines(not.stat, stat = "mean")
```

```{r statslide2_h3-check}
grade_code(" ")
```

#### Bloc de 6 mois

Réalisez de nouvelles statistiques glissantes sur nottem. Vous devez réalisez un graphique qui montre les valeurs moyennes par bloc de *6 mois*. 

```{r statslide3_h3, exercise = TRUE}
not.stat <- stat.slide(___, ___, xmin = ___, deltat = 1/___)
plot(not.stat, stat = "___")
```

```{r statslide3_h3-hint-1}
not.stat <- stat.slide(time(nottem), ___, xmin = ___, deltat = 1/___)
plot(not.stat, stat = "___")
```

```{r statslide3_h3-hint-2}
not.stat <- stat.slide(time(nottem), nottem, xmin = ___, deltat = 1/___)
plot(not.stat, stat = "___")
```

```{r statslide3_h3-solution}
not.stat <- stat.slide(time(nottem), nottem, xmin = 1920, deltat = 1/2)
plot(not.stat, stat = "mean")
```

```{r statslide3_h3-check}
grade_code(" ")
```

## Conclusion

```{r comm_noscore, echo=FALSE}
question_text(
  "Laissez-nous vos impressions sur cet outil pédagogique",
  answer("", TRUE, message = "Pas de commentaires... C'est bien aussi."),
  incorrect = "Vos commentaires sont enregistrés.",
  placeholder = "Entrez vos commentaires ici...",
  allow_retry = TRUE
)
```
