---
title: "Machine learning (3)"
author: "Guyliann Engels & Philippe Grosjean"
description: "**SDD III Module 3** Machines à vecteurs supports et réseaux de neurones."
tutorial:
  id: "C03Lb_ml3"
version: 2.1.0/5
output:
  learnr::tutorial:
  progressive: true
allow_skip: true
runtime: shiny_prerendered
---

```{r setup, include=FALSE}
BioDataScience3::learnr_setup()
SciViews::R("ml")

# Jeu de données
dermatology <- read("dermatology", package = "BioDataScience3")
derma <- sselect(dermatology, c(1:11, 34:35))
derma <- na_omit(derma, cols = "age")

set.seed(960412)
## Classifieur
# Machine à vecteurs supports
derma_svmr <- mlSvm(data = derma, class ~ .)
# Machine à vecteurs supports avec un noyau linéaire
derma_svml <- mlSvm(data = derma, class ~ ., kernel = "linear")
# Réseaux de neurones artificiels
derma_nnet <- mlNnet(data = derma, class ~ ., size = 5)
## Métriques
set.seed(367)
# Machine à vecteurs supports
cvpredict(derma_svmr, cv.k = 10) |> confusion(derma$class) |> summary() ->
  svmr_tab
# Machine à vecteurs supports avec un noyau linéaire
cvpredict(derma_svml, cv.k = 10) |> confusion(derma$class) |> summary() ->
  svml_tab
# Réseaux de neurones artificiels
cvpredict(derma_nnet, cv.k = 10) |> confusion(derma$class) |> summary() ->
  nnet_tab
```

```{r, echo=FALSE}
BioDataScience3::learnr_banner()
```

```{r, context="server"}
BioDataScience3::learnr_server(input, output, session)
```

------------------------------------------------------------------------

## Objectifs

Ce tutoriel a pour objectif de vous faire découvrir deux nouvelles méthodes de classification supervisée : la machine à vecteurs supports et les réseaux de neurones artificiels.

Ces deux méthodes sont disponibles dans le package {mlearning}

| **Méthode**                     | **Fonction**                   |
|---------------------------------|--------------------------------|
| Analyse discriminante linéaire  | `mlLda(data, formula,...)`     |
| K plus proches voisins          | `mlKnn(data, formula,...)`     |
| Partitionnement récursif        | `mlRpart(data, formula,...)`   |
| Forêt aléatoire                 | `mlRforest(data, formula,...)` |
| Machine à vecteurs supports     | `mlSvm(data, formula,...)`     |
| Réseaux de neurones artificiels | `mlNnet(data, formula,...)`    |

## Discrimination de maladies de la peau

Discriminer des maladies de la peau n'est pas une tâche aisée pour les dermatologues. Plusieurs maladies peuvent avoir des symptômes similaires. Aidez ces médecins à mettre en place un classifieur visant à distinguer une maladie sur base de 12 variables cliniques. Vous avez à votre disposition le jeu de données `dermatology`.

```{r, echo=TRUE}
dermatology <- read("dermatology", package = "BioDataScience3")
```

Ce tableau contient 12 variables obtenues par des observations directes du médecin (signes cliniques) et 22 autres qui requièrent un prélèvement pour analyse histologique.

```{r}
skimr::skim(dermatology)
```

Il y a huit valeurs manquantes pour la variable `age`. La variable `class` reprend les six maladies que vous allez devoir prédire avec vos classifieurs. Les différentes maladies ne sont pas distribuées de manière homogène dans le tableau de données, mais cela correspond à peu près à leur prévalence dans la population étudiée.

La variable `family_history` peut prendre soit la valeur de 0 (aucune maladie de la peau dans la famille), soit la valeur de 1 (maladie présente dans la famille.) Les autres attributs peuvent prendre quatre valeurs : 0 (absence), 1, 2 et 3 (très important).

Calculez un classifieur n'utilisant que les observations cliniques. Sélectionnez les variables 1 à 11 et 34 à 35. Utilisez la fonction `sselect()`. Éliminez ensuite les individus contenant des valeurs manquantes pour `age` avec `na_omit()`. Votre jeu de données nettoyé s'appelera `derma`.

```{r derma_h2, exercise=TRUE}
# Sélection des variables d'intérêts
derma <- sselect(___, c(___:___, ___:___))
# Élimination des NA
___ <- na_omit(___, cols = ___)
```

```{r derma_h2-hint-1}
# Sélection des variables d'intérêts
derma <- sselect(dermatology, c(___:___, ___:___))
# Élimination des NA
derma <- na_omit(derma, cols = ___)
```

```{r derma_h2-solution}
## Solution ##
# Sélection des variables d'intérêts
derma <- sselect(dermatology, c(1:11, 34:35))
# Élimination des NA
derma <- na_omit(derma, cols = "age")
```

```{r derma_h2-check}
grade_code("Une fois le remaniement des données réaliser, on va pouvoir s'attaquer à nos classifieurs.")
```

Explorez ce jeu de données comme bon vous semble. Vous avez la possibilité de réaliser tous les analyses et graphiques que vous désirez ci-dessous.

```{r explo_noscore, exercise=TRUE}

```

## Création des classifieurs

Créez à présent trois classifieurs utilisant la machine à vecteurs supports avec un noyau radial, la machine à vecteurs supports avec un noyau linéaire et un réseau de neurones artificiels à simple couche avec douze neurones dans la couche cachée (`size=`) et tous les autres paramètres par défaut. Utilisez le tableau `derma` et prédisez la variable `class`.

```{r, classif_h2, exercise=TRUE}
set.seed(960412)
# Machine à vecteurs supports
derma_svmr <- mlSvm(data = ___, ___ ~ ___)
# Machine à vecteurs supports avec un noyau linéaire
derma_svml <- mlSvm(data = ___, ___ ~ ___, ___ = "linear")
# Réseaux de neurones artificiels
derma_nnet <- mlNnet(data = ___, ___ ~ ___, ___ = ___)
```

```{r, classif_h2-hint-1}
set.seed(960412)
# Machine à vecteurs supports
derma_svmr <- mlSvm(data = derma, ___ ~ ___)
# Machine à vecteurs supports avec un noyau linéaire
derma_svml <- mlSvm(data = ___, ___ ~ ___, kernel = "linear")
# Réseaux de neurones artificiels
derma_nnet <- mlNnet(data = ___, ___ ~ ___, size = 12)
```

```{r, classif_h2-solution}
set.seed(960412)
# Machine à vecteurs supports
derma_svmr <- mlSvm(data = derma, class ~ .)
# Machine à vecteurs supports avec un noyau linéaire
derma_svml <- mlSvm(data = derma, class ~ ., kernel = "linear")
# Réseaux de neurones artificiels
derma_nnet <- mlNnet(data = derma, class ~ ., size = 12)
```

```{r classif_h2-check}
grade_code("À part les nombreuses étapes nécessaires au réseau de neurones pour trouver une réponse, vous n'avez encore aucune information utile sur vos classifieurs. Vous devez maintenant en analyser les performances.")
```

Évaluer les performances de vos trois classifieurs par validation croisée dix fois.

```{r predict_h2, exercise=TRUE}
set.seed(367)
# Machine à vecteurs supports
cvpredict(___, ___ = ___) |> confusion(___$___) |> summary()
# Machine à vecteurs supports avec un noyau linéaire
cvpredict(___, ___ = ___) |> confusion(___$___) |> summary()
# Réseaux de neurones artificiels
cvpredict(___, __ = ___) |> confusion(___$___) |> summary()
```

```{r predict_h2-hint-1}
set.seed(367)
# Machine à vecteurs supports
cvpredict(derma_svmr, cv.k = 5) |> confusion(___$___) |> summary()
# Machine à vecteurs supports avec un noyau linéaire
cvpredict(___, ___) |> confusion(___$___) |> summary()
# Réseaux de neurones artificiels
cvpredict(___, ___) |> confusion(___$___) |> summary()
```

```{r predict_h2-solution}
set.seed(367)
# Machine à vecteurs supports
cvpredict(derma_svmr, cv.k = 10) |> confusion(derma$class) |> summary()
# Machine à vecteurs supports avec un noyau linéaire
cvpredict(derma_svml, cv.k = 10) |> confusion(derma$class) |> summary()
# Réseaux de neurones artificiels
cvpredict(derma_nnet, cv.k = 10) |> confusion(derma$class) |> summary()
```

```{r predict_h2-check}
grade_code("Il ne vous reste plus qu'à répondre aux questions ci-dessous")
```

```{r qu_pred}
quiz(
  question("Quel classifieur permet d'avoir la meilleure précision pour la classe des `seboreic dermatitis`?",
    answer("Machine à vecteurs supports avec un noyau linéaire"),
    answer("Machine à vecteurs supports à noyau radial"),
    answer("Réseaux de neurones artificiels", correct = TRUE),
    allow_retry = TRUE, 
    submit_button = "Soumettre une réponse",
    try_again_button = "Resoumettre une réponse",
    incorrect = "Mauvaise réponse. Recommencez et analysez les métriques des trois classifieurs.",
    correct = "Le réseau de neurones est le plus fort ici, suivi de peu par le SVM à noyau linéaire."),
  question("Quel classifieur permet d'avoir la meilleure précision pour le `psoriasis`?",
    answer("Machine à vecteurs supports avec un noyau linéaire", correct = TRUE),
    answer("Machine à vecteurs supports à noyau radial"),
    answer("Réseaux de neurones artificiels"),
    allow_retry = TRUE, 
    submit_button = "Soumettre une réponse",
    try_again_button = "Resoumettre une réponse",
    incorrect = "Mauvaise réponse. Recommencez et analysez les métriques des trois classifieurs.",
    correct = "Les deux SVM font presque jeu égal dans ce cas, avec un gain marginal (probablement non significatif) pour la variante à noyau linéaire. Par contre, le réseau de neurones fait nettement moins bien.")
)
```

## Conclusion

Vous venez de découvrir deux nouveaux algorithmes de classifications supervisées. Vous maîtrisez maintenant quelques algorithmes simples et rapides (ADL, k plus proches voisins, partitionnement récursif) utiles dans les cas "faciles", ainsi que des techniques plus sophistiquées (forêt aléatoire, machine à vecteurs supports et réseaux de neurones) pour les cas plus complexes.

```{r comm_noscore, echo=FALSE}
question_text(
  "Laissez-nous vos impressions sur cet outil pédagogique",
  answer("", TRUE, message = "Pas de commentaires... C'est bien aussi."),
  incorrect = "Vos commentaires sont enregistrés.",
  placeholder = "Entrez vos commentaires ici...",
  allow_retry = TRUE
)
```
