---
title: "Introduction aux séries temporelles"
author: "Guyliann Engels & Philippe Grosjean"
description: "**SDD III Module 4** Statistiques glissantes, création et manipulation d'objets ts."
tutorial:
  id: "C04La_ts_intro"
  version: 2.0.0/6
output:
  learnr::tutorial:
    progressive: true
    allow_skip: true
runtime: shiny_prerendered
---

```{r setup, include=FALSE}
BioDataScience3::learnr_setup()
SciViews::R()
library(pastecs)

nottem <- read("nottem", package = "datasets")
set.seed(13313)
vec <- sin((1:100) / 6 * pi) + rnorm(100, sd = 5) + 10
serie <- ts(vec, end = c(2020, 10), frequency = 12)
```

```{r, echo=FALSE}
BioDataScience3::learnr_banner()
```

```{r, context="server"}
BioDataScience3::learnr_server(input, output, session)
```

------------------------------------------------------------------------

**Ce tutoriel correspond à la version 2021-2022. Il est en cours de révision pour la version 2022-2023. Vous devez probablement penser à installer une version plus récente du package qui contient les exercices finalisés !**

## Objectifs

-   Utilisez les statistiques glissantes pour décrire une série spatio-temporelle,

-   Créer des séries spatio-temporelles dans R (objets de classe **ts**).

-   Manipuler des séries spatio-temporelles dans R à partir d'objets **ts**.

## Température de l'air

La température moyenne mensuelle de l'air est étudié entre 1920 et 1939 au château de Nottingham. Ètant en Angleterre, cette mesure est effectuée en degrés Fahrenheit.

```{r, echo = TRUE}
plot(nottem)
```

Voici quelques informations sur cette série :

-   début de la série (unité = année) : `r start(nottem)`,
-   fin de la série : `r end(nottem)`,
-   fréquence des observations : `r frequency(nottem)`.

### Statistiques glissantes

Les statistiques glissantes (*sliding statistics* en anglais) permettent de calculer des descripteurs (moyenne, médiane, ...) pour des intervalles de temps précis le long de l'axe temporel de votre série. Avec le package {pastecs}, elles se calculent à l'aide de la fonction `stat.slide()`. Cette fonction expose de nombreux arguments qu'il est intéressant de connaître. N'hésitez pas à lire l'aide de la fonction (`?pastecs::stat.slide` dans la console R). Nous n'utiliserons que quelques uns de ces arguments dans le présent tutoriel, mais cela sera suffisant pour en comprendre la logique globale.

#### Blocs annuels

Réalisez des statistiques glissantes sur la série `nottem`. Vous devez produire un graphique qui montre les valeurs moyenne par blocs *annuels*.

```{r statslide1_h3, exercise = TRUE}
not.stat <- stat.slide(___, ___, xmin = ___, deltat = ___)
plot(not.stat, stat = "___")
```

```{r statslide1_h3-hint-1}
not.stat <- stat.slide(time(nottem), ___, xmin = ___, deltat = ___)
plot(not.stat, stat = "___")
```

```{r statslide1_h3-hint-2}
not.stat <- stat.slide(time(nottem), nottem, xmin = ___, deltat = ___)
plot(not.stat, stat = "___")

## Attention, le prochain indice est la solution ##
```

```{r statslide1_h3-solution}
## Solution ##
not.stat <- stat.slide(time(nottem), nottem, xmin = 1920, deltat = 1)
plot(not.stat, stat = "mean")
```

```{r statslide1_h3-check}
grade_code("Donc, le premier argument est le temps (obtenu à l'aide de `time(ma_serie)`. Le second aregument est la série elle-même. Les autres arguments précisent comment l'axe temporel est découpé. Ici, `xmin = 1920` indique que le découpage commence le 1er janvier 1920 et `deltat = 1` précise que l'intervalle de temps à considérer pour chaque bloc successif est de une unité qui est ici l'année")
```

#### Blocs de 3 ans

Réalisez de nouvelles statistiques glissantes sur `nottem` et visualisez les valeurs moyennes et médianes par blocs de *3 ans*.

```{r statslide2_h3, exercise = TRUE}
not.stat <- stat.slide(___, ___, xmin = ___, deltat = ___)
plot(not.stat, stat = "___") # Moyennes d'abord
___(not.stat, stat = "___") # Médianes ensuite
```

```{r statslide2_h3-hint-1}
not.stat <- stat.slide(time(nottem), ___, xmin = ___, deltat = ___)
plot(not.stat, stat = "___") # Moyennes d'abord
___(not.stat, stat = "___") # Médianes ensuite
```

```{r statslide2_h3-hint-2}
not.stat <- stat.slide(time(nottem), nottem, xmin = ___, deltat = ___)
plot(not.stat, stat = "___") # Moyennes d'abord
lines(not.stat, stat = "___") # Médianes ensuite

## Attention, le prochain indice est la solution ##
```

```{r statslide2_h3-solution}
## Solution ##
not.stat <- stat.slide(time(nottem), nottem, xmin = 1920, deltat = 3)
plot(not.stat, stat = "mean") # Moyennes d'abord
lines(not.stat, stat = "median") # Médianes ensuite
```

```{r statslide2_h3-check}
grade_code("Par rapport à l'exercice précédent, nous utilisons `deltat = 3` (ans) et ajoutons une information supplémentaire sur le graphique à l'aide de `lines()` car c'est un graphique R de base réalisé avec `plot()`.")
```

#### Blocs de 6 mois

Calculez une troisième fois les statistiques glissantes sur `nottem` et visualisez la moyenne, mais cette fois-ci avec des blocs de *6 mois*.

```{r statslide3_h3, exercise = TRUE}
not.stat <- stat.slide(___, ___, xmin = ___, deltat = ___)
plot(not.stat, stat = "___")
```

```{r statslide3_h3-hint-1}
not.stat <- stat.slide(time(nottem), ___, xmin = ___, deltat = 1/___)
plot(not.stat, stat = "___")
```

```{r statslide3_h3-hint-2}
not.stat <- stat.slide(time(nottem), nottem, xmin = ___, deltat = 1/___)
plot(not.stat, stat = "___")

## Attention, le prochain indice est la solution ##
```

```{r statslide3_h3-solution}
## Solution ##
not.stat <- stat.slide(time(nottem), nottem, xmin = 1920, deltat = 1/2)
plot(not.stat, stat = "mean")
```

```{r statslide3_h3-check}
grade_code("Lorsque la taille du bloc est une fraction de l'unité de mesure du temps, indiquez-le comme tel dans l'argument `deltat =`. Donc, ici, 6 mois = 1/2 années, d'où `deltat = 1/2`.")
```

## Construction d'un objet **ts**

Avant de manipuler un objet **ts**, il faut être capable de le construire. La fonction `ts()` set à cela. Pour plus d'informations sur cedtte fonction et ses arguments, voyez `?ts` dans la console R. Nous n'utiliserons que les principaux arguments dans ce tutoriel.

### Série 1

Vous allez construire une série fictive qui débute au 1er janvier 2000. Une observation est réalisée chaque mois. Un vecteur de valeurs numériques correspondant aux observations de cette série est à votre disposition sous le nom `vec`. Transformez-le en un objet **ts** nommés `serie` en prenant soin de bien encoder le temps. Réalisez ensuite un graphique de cette série avec la fonction `plot()`.

```{r ts1, exercise = TRUE}
serie <- ts(vec, start = ___, frequency = ___)
plot(___)
```

```{r ts1-solution}
## Solution ##
serie <- ts(vec, start = 2000, frequency = 12)
plot(serie)
```

```{r ts1-check}
grade_code("Pour spécifier le temps d'un objet **ts**, vous commencez par choisir l'unité de temps. Ici, l'unité la plus facile est l'année. Ensuite, vous spécifiez complètement l'axe du temps avec des observations réalisées à intervalle régulier à l'aide de deux paramètres parmi ces quatres : `start`, `end`, `deltat` ou `frequency`. Ici, nous avons utilisé `start = 2000` (premier jour de l'an 2000, sinon, on doit ajouter une décimale correspondant au nombre de jours écoulés, ou s'il s'agit de mois, on peut aussi indiquer par exemple `start = c(2000, 3)` pour le début du troisième mois, soit le 1er mars 2000) et `frequency=`, la fréquence des observations. Ici 12, puisqu'il y a une observation pa mois, donc 12 pas an.")
```

### Série 2

Toujours à partir du vecteur des observations `vec`, vous allez maintenant considérer que votre série fictive débute le 1er juillet 2005. Faites le même exercice que ci-dessus avec cette nouvelle information.

```{r ts2, exercise = TRUE}
serie <- ts(vec, start = c(___,___), frequency = ___)
plot(___)
```

```{r ts2-solution}
## Solution ##
serie <- ts(vec, start = c(2005, 7), frequency = 12)
plot(serie)
```

```{r ts2-check}
grade_code("Il est plus simple et plus parlant d'indiquer `c(2005, 7)` pour le 1er juillet 2005, plkutôt que d'écrire `2005 + 7/12`, bien que cette dernière forme convienne aussi (si on considère en première approximation que chaque mois est exactement 1/12 d'année, ce qui n'est pas parfaitement correct comme vous le savez).")
```

### Série 3

Toujours à partir de vos observations dans `vec`, faite une troisième fois un exercice similaire, mais cette fois-ci, vous considérerez que vos observations commencent le premier jour du second trimestre de 1993 et que vous avez une observation par trimestre.

```{r ts3, exercise = TRUE}
serie <- ts(vec, start = c(___, ___), frequency = ___)
plot(___)
```

```{r ts3-solution}
## Solution ##
serie <- ts(vec, start = c(1993, 4), frequency = 4)
plot(serie)
```

```{r ts3-check}
grade_code("Effectivement, la fréquence est de 4 ici. Le premier trimestre est constitué de janvier, février et mars. Le début du second trimestre de 1993 est donc le 1er avril, soit `c(1993, 4)`.")
```

## Manipulation d'un objet ts

Vous avez à disposition une série spatio-temporelle sous forme d'objet **ts** et nommé `serie`. Nous ne vous en dévoilons pas plus !

### Exercice 1

Combien d'observations `serie` contient-elle par unité de temps ?

```{r manip1, exercise = TRUE, exercise.lines=3}
___(___)
```

```{r manip1-solution}
## Solution ##
frequency(serie)
```

```{r manip1-check}
grade_code("Tout simplement `frenquency()` nous donne cette information.")
```

### Exercice 2

Quand débute `serie`(sachant que son unité de temps ext l'année) ?

```{r manip2, exercise = TRUE, exercise.lines=3}
___(___)
```

```{r manip2-solution}
## Solution ##
start(serie)
```

```{r manip2-check}
grade_code("Aussi simple, `start()` nous l'indique.")
```

### Exercice 3

Voici un graphique qui représente un aspect intéressant de `serie`.

```{r}
boxplot(split(serie, cycle(serie)), col = "cornsilk")
```

Reproduisez-le par vous-même.

```{r manip3, exercise = TRUE, exercise.lines=3}
___(___(___,___(___)), col = "cornsilk")
```

```{r manip3-solution}
## Solution ##
boxplot(split(serie, cycle(serie)), col = "cornsilk")
```

```{r manip3-check}
grade_code("Ici plusieurs traitements sont combinés pour obtenir le résultat. Tout d'abord `cycle()` indique l'ordre des observations selon un cycle d'une unité de temps. Pour l'année ici, les observations de janvier se voient toutes attribuer `1`, celles de février `2`, etc. Ensuite `split()` sépare la série initiale en 12 sous-série, ayant même valeurs pour le cycle. Autrement dit, on sépare les données de chaque mois dans sa série propre. Enfin, `boxplot()` est la fonction qui crée une boite de dispersion parallèle en R de base. On final, on compare la distribution des obervations pour chaque mois au cours des années.")
```

## Conclusion

```{r comm_noscore, echo=FALSE}
question_text(
  "Laissez-nous vos impressions sur cet outil pédagogique",
  answer("", TRUE, message = "Pas de commentaires... C'est bien aussi."),
  incorrect = "Vos commentaires sont enregistrés.",
  placeholder = "Entrez vos commentaires ici...",
  allow_retry = TRUE
)
```
