---
title: "Analyse discriminante linéaire"
author: "Guyliann Engels & Philippe Grosjean"
description: "**SDD III Module 1** Exercices sur l'ADL"
tutorial:
  id: "C01Lb_lda"
  version: 1.2.0/5
output:
  learnr::tutorial:
    progressive: true
    allow_skip: true
runtime: shiny_prerendered
---

```{r setup, include=FALSE}
BioDataScience3::learnr_setup()
SciViews::R()
library(mlearning)

# exercice preparation --------
read("biometry", package = "BioDataScience") %>.%
  select(., gender, weight, height, wrist) %>.%
  drop_na(.) -> bio

## Prepare learn test and set test
n <- nrow(bio)
n_learning <- round(n * 2/3)
set.seed(164)
learning <- sample(1:n, n_learning)

bio_test <- bio[ -learning, ]
bio_learn <- bio[ learning, ]

#bio_test <- slice(bio, -learning)
#bio_learn <- slice(bio, learning)

## Creation d'un modèle lda
bio_lda <- mlLda(data = bio_learn, gender ~ .)

## Confusion 
bio_conf <- confusion(predict(bio_lda, bio_test), bio_test$gender)
conf_tab <- summary(bio_conf)
```

```{r, echo=FALSE}
BioDataScience3::learnr_banner()
```

```{r, context="server"}
BioDataScience3::learnr_server(input, output, session)
```

----

## Objectifs

- Réalisez une analyse discriminante linéaire.


## Création de votre modèle

Vous avez à votre disposition le jeu de données `bio` dont un résumé est proposé ci-dessous. 

```{r, echo = TRUE}
skimr::skim(bio)
```

Ce tableau comprend `r ncol(bio)` variables. La variable `gender` est une variable facteur avec 2 niveaux : M (men), W (Women). Il y a également 3 variables numérique qui sont les attributs sur les items :  

- weight : la masse en kg
- height : la taille en cm
- wrist : la circonférence du poignet en mm

Cet tableau est divisé en un set d'apprentissage et un set de test. Le set d'apprentissage comprend 2/3 du tableau principal. Ce tableau nommé  `bio_learn` comprend `r nrow(bio_learn)` 

```{r, echo=TRUE}
table(bio_learn$gender)
```

Le tableau de test se nomme `bio_test` et comprend `r nrow(bio_test)`.

```{r}
table(bio_test$gender)
```

Réalisez un modèle avec le set d'apprentissage. Prédisez la variable `gender` à l'aide des 3 variables numériques. 

```{r lda1_h2, exercise = TRUE}
bio_lda <- mlLda(data = ___, ___ ~ ___)
summary(bio_lda)
```

```{r lda1_h2-hint-1}
bio_lda <- mlLda(data = bio_learn, ___ ~ ___)
summary(bio_lda)

## Attention, le prochain indice est la solution ##
```

```{r lda1_h2-solution}
## Solution ##
bio_lda <- mlLda(data = bio_learn, gender ~ .)
summary(bio_lda)
```

```{r lda1_h2-check}
grade_code("Votre premier modèle est une réussite.")
```

*La formule doit être écrite sous sa forme condensée*

## Performance de votre modèle.

Vous venez de créer votre outils de classification qui se nomme `bio_lda`. Vous devez maintenant tester les performances de votre modèle. Ne vous trompez pas dans le jeu de données à utiliser `bio_learn` ou `bio_test`.

```{r lda2_h2, exercise = TRUE}
# prédiction sur le set de test
bio_pred <- predict(___, ___)
# matrice de confusion
bio_conf <- confusion(___, ___$___)
# analyse du résultat 
bio_conf
summary(bio_conf)
```

```{r lda2_h2-hint-1}
# prédiction sur le set de test
bio_pred <- predict(bio_lda, bio_test)
# matrice de confusion
bio_conf <- confusion(bio_pred, ___$___)
# analyse du résultat 
bio_conf
summary(bio_conf)
```

```{r lda2_h2-solution}
# prédiction sur le set de test
bio_pred <- predict(bio_lda, bio_test)
# matrice de confusion
bio_conf <- confusion(bio_pred, bio_test$gender)
# analyse du résultat 
bio_conf
summary(bio_conf)
```

```{r lda2_h2-check}
grade_code("Vous venez de réaliser vos premiers tests de performance.")
```

Analysez vos premiers tests de performance 

```{r lda_qu}
quiz(
  question("Combien d'items du set de test sont correctement classé ?",
    answer(sprintf("%1.f", sum(conf_tab$TP)), correct = TRUE),
    answer(sprintf("%1.f", sum(conf_tab$Auto))),
    answer(sprintf("%1.f", conf_tab$Manu[1])),
    answer(sprintf("%1.f", conf_tab$TN[2])),
    answer("Aucune des réponses proposées"),
    allow_retry = TRUE,
    incorrect = "Mauvaise réponse. Recommencez afin de trouver la bonne réponse",
    correct = "Bravo, c'est correct !"
    ),
  question("Quel est le taux d'erreur global (en %) ?",
    answer(sprintf("%.1f", 100*(1-(sum(conf_tab$TP)/sum(conf_tab$Auto)))), correct = TRUE),
    answer(sprintf("%.1f", 100*(sum(conf_tab$TP)/sum(conf_tab$Auto)))),
  answer(sprintf("%3.f", sum(conf_tab$Auto)-sum(conf_tab$TP))),
    answer(sprintf("%3.f", conf_tab$TN[2])),
    answer("Aucune des réponses proposées"),
    allow_retry = TRUE,
    incorrect = "Mauvaise réponse. Recommencez afin de trouver la bonne réponse",
    correct = "Bravo, c'est correct !"
    ),
  question("Quel est le taux de vrai positif pour les hommes (M) ?",
    answer(sprintf("%.3f", conf_tab[row.names(conf_tab) == "M", ]$Recall), correct = TRUE),
    answer(sprintf("%.3f", conf_tab[row.names(conf_tab) == "M", ]$Fscore)),
    answer(sprintf("%3.f", sum(conf_tab$Auto)-sum(conf_tab$TP))),
    answer(sprintf("%.3f", conf_tab[row.names(conf_tab) == "W", ]$Recall)),
    answer("Aucune des réponses proposées"),
    allow_retry = TRUE,
    incorrect = "Mauvaise réponse. Recommencez afin de trouver la bonne réponse",
    correct = "Bravo, c'est correct !"
    )
  )
```

## Conclusion

```{r comm_noscore, echo=FALSE}
question_text(
  "Laissez-nous vos impressions sur cet outil pédagogique",
  answer("", TRUE, message = "Pas de commentaires... C'est bien aussi."),
  incorrect = "Vos commentaires sont enregistrés.",
  placeholder = "Entrez vos commentaires ici...",
  allow_retry = TRUE
)
```
