---
title: "Les objets ts"
author: "Guyliann Engels & Philippe Grosjean"
description: "**SDD III Module 4** Création d'un objet ts"
tutorial:
  id: "C04Lb_ts_create"
  version: 1.0.0/3
output:
  learnr::tutorial:
    progressive: true
    allow_skip: true
runtime: shiny_prerendered
---

```{r setup, include=FALSE}
BioDataScience3::learnr_setup()
SciViews::R()
library(pastecs)
# vector
vec <- sin((1:100) / 6 * pi) + rnorm(100, sd = 5) + 10
```

```{r, echo=FALSE}
BioDataScience3::learnr_banner()
```

```{r, context="server"}
BioDataScience3::learnr_server(input, output, session)
```

----

## Objectifs

- Manipuler des séries temporelles.


## Construction d'un objet ts

Avant de pouvoir manipuler un objet `ts`, il faut être capable de le construire. Exercez vous sur les quelques exercices proposés ci-dessous.

La fonction `ts()` comprend de nombreux arguments qu'il est intéressant de connaître. N'hésitez pas à lire l'aide de la fonction. Nous n'utiliserons que quelques arguments dans ces exercices.

### série 1

Votre série fictive débute en janvier 2000. Une observation est réalisée chaque mois. Transformez le vecteur `vec` ci dessous en un objet `ts` nommés `serie`. Réalisez un graphique de cette série avec la fonction plot()

```{r ts1, exercise = TRUE}
serie <- ts(vec, start = ___, frequency = ___)
plot(serie)
```

```{r ts1-solution}
serie <- ts(vec, start = 2000, frequency = 12)
plot(serie)
```

```{r ts1-check}
grade_code(" ")
```

### Série 2

Votre série fictive débute en juilet 2005. Une observation est réalisée chaque mois. Transformez le vecteur `vec` ci dessous en un objet `ts` nommés `serie`. Réalisez un graphique de cette série avec la fonction plot().

```{r ts2, exercise = TRUE}
serie <- ts(vec, start = c(___,___), frequency = ___)
plot(serie)
```

```{r ts2-solution}
serie <- ts(vec, start = c(2005, 7), frequency = 12)
plot(serie)
```

```{r ts2-check}
grade_code(" ")
```


### Série 3

Votre série fictive débute au second trimestre de 1993. Une observation est réalisée chaque trimestre. Transformez le vecteur `vec` ci dessous en un objet `ts` nommés `serie`. Réalisez un graphique de cette série avec la fonction plot().

```{r ts3, exercise = TRUE}
serie <- ts(vec, start = c(___, ___), frequency = ___)
plot(___)
```

```{r ts3-solution}
serie <- ts(vec, start = c(1993,2), frequency = 4)
plot(serie)
```

```{r ts3-check}
grade_code(" ")
```

## Conclusion

```{r comm_noscore, echo=FALSE}
question_text(
  "Laissez-nous vos impressions sur cet outil pédagogique",
  answer("", TRUE, message = "Pas de commentaires... C'est bien aussi."),
  incorrect = "Vos commentaires sont enregistrés.",
  placeholder = "Entrez vos commentaires ici...",
  allow_retry = TRUE
)
```
