---
title: "Manipulation des objets ts"
author: "Guyliann Engels & Philippe Grosjean"
description: "**SDD III : Module 4** Manipulation des objet ts"
tutorial:
  id: "C04Lc_ts_manip"
  version: 1.0.0/3
output:
  learnr::tutorial:
    progressive: true
    allow_skip: true
runtime: shiny_prerendered
---

```{r setup, include=FALSE}
BioDataScience3::learnr_setup()
SciViews::R()
library(pastecs)
# vector
set.seed(13313)
vec <- sin((1:100) / 6 * pi) + rnorm(100, sd = 5) + 10
serie <- ts(vec, end = c(2020, 10), frequency = 12)
```

```{r, echo=FALSE}
BioDataScience3::learnr_banner()
```

```{r, context="server"}
BioDataScience3::learnr_server(input, output, session)
```

----

## Objectifs

- Manipuler des séries temporelles.


## Manipulation d'un objet ts

Avant de pouvoir manipuler un objet `ts`, il faut être capable de le construire. Exercez vous sur les quelques exercices proposés ci-dessous.

La fonction `ts()` comprend de nombreux arguments qu'il est intéressant de connaître. N'hésitez pas à lire l'aide de la fonction. Nous n'utiliserons que quelques arguments dans ces exercices.

### Exercice 1

Vous avez à votre disposition la série fictive nommé `serie`. Combien d'observations y a t'il par unité de temps ? Utilisez la fonction la plus adaptée et qui ne renvoie que le résultat demandé. 

```{r manip1, exercise = TRUE, exercise.lines = 1}
___(___)
```

```{r manip1-solution}
frequency(serie)
```

```{r manip1-check}
grade_code(" ")
```

### Exercice 2

Quand débute cette série ? Combien d'observations y a t'il par unité de temps ? Utilisez la fonction la plus adaptée et qui ne revoie que le résultat demandé. 

```{r manip2, exercise = TRUE, exercise.lines = 1}
___(___)
```

```{r manip2-solution}
start(serie)
```

```{r manip2-check}
grade_code(" ")
```

### Exercice 3

```{r}
boxplot(split(serie, cycle(serie)), col = "cornsilk")
```

Reproduisez le graphique ci-dessus

```{r manip3, exercise = TRUE, exercise.lines = 1}
___(___(___,___(___)), col = "cornsilk")
```

```{r manip3-solution}
boxplot(split(serie, cycle(serie)), col = "cornsilk")
```

```{r manip3-check}
grade_code(" ")
```

## Conclusion

```{r comm_noscore, echo=FALSE}
question_text(
  "Laissez-nous vos impressions sur cet outil pédagogique",
  answer("", TRUE, message = "Pas de commentaires... C'est bien aussi."),
  incorrect = "Vos commentaires sont enregistrés.",
  placeholder = "Entrez vos commentaires ici...",
  allow_retry = TRUE
)
```
