---
title: "Matrices de confusion"
author: "Guyliann Engels & Philippe Grosjean"
description: "**SDD III Module 1** Exercices sur les matrices de confusion."
tutorial:
  id: "C01La_confusion"
  version: 1.1.1/4
output:
  learnr::tutorial:
    progressive: true
    allow_skip: true
runtime: shiny_prerendered
---

```{r setup, include=FALSE}
BioDataScience3::learnr_setup()
SciViews::R()
```

```{r, echo=FALSE}
BioDataScience3::learnr_banner()
```

```{r, context="server"}
BioDataScience3::learnr_server(input, output, session)
```

----

## Objectifs

- Appréhender les matrices de confusion.

## Les métriques sur les matrice de confusion

### La taux de reconnaissance global

```{r, echo=FALSE, message=FALSE}
data.frame(
  "A" = c(250, 0, 10), 
  "B" = c(0, 160, 90), 
  "C" = c(0, 80, 180),  
  row.names = c("A", "B", "C")) %>.%
  knitr::kable(., caption = "Matrice de confusion dont les colonnes représentent la classification par ordinateur et les lignes la classification manuelle.")
```

Sur base de la matrice de confusion ci-dessus, calculez le taux de reconnaissance global du groupe B.

```{r conf1_h2, exercise = TRUE}
tp <- ___ # TRUE POSITIVE, vrai positif
fp <- ___ # FALSE POSITIVE, faux positif
fn <- ___ # FALSE NEGATIVE, faux négatif
tn <- ___ # TRUE NEGATIVE, vrai négatif
# calcul de la matrice
conf <- ___
conf
```

```{r conf1_h2-hint-1}
tp <- 160
fp <- 90
fn <- 80
tn <- 440
# calcul de la matrice
conf <- ___
conf
## Attention, le prochain indice est la solution ##
```

```{r conf1_h2-solution}
## Solution ##
tp <- 160
fp <- 90
fn <- 80
tn <- 440
# calcul de la matrice
conf <- (tp+tn)/(tp+fp+fn+tn)
conf
```

```{r conf1_h2-check}
grade_result(
  pass_if(~ identical(.result, ((160+440)/(160+90+80+440))), "Bien joué !")
)
```

### La taux de vrai positif

```{r, echo=FALSE, message=FALSE}
data.frame(
  "A" = c(90, 40, 10), 
  "B" = c(0, 60, 90), 
  "C" = c(0, 10, 140),  
  row.names = c("A", "B", "C")) %>.%
  knitr::kable(., caption = "Matrice de confusion dont les colonnes représentent la classification par ordinateur et les lignes la classification manuelle.")
```

Sur base de la matrice de confusion ci-dessus, calculez le **taux de vrai positif** du groupe C.

```{r conf2_h2, exercise = TRUE}
tp <- ___
fp <- ___
fn <- ___
tn <- ___
# calcul de la matrice
conf <- ___
conf
```

```{r conf2_h2-hint-1}
tp <- 140
fp <- 10
fn <- 100
tn <- 190
# calcul de la matrice
conf <- ___
conf
## Attention, le prochain indice est la solution ##
```

```{r conf2_h2-solution}
## Solution ##
tp <- 140
fp <- 10
fn <- 100
tn <- 190
# calcul de la matrice
conf <- (tp)/(tp+fn)
conf
```

```{r conf2_h2-check}
grade_result(
  pass_if(~ identical(.result, (140/(140 + 100))), "Bien joué !")
)
```

### La spécificité

```{r, echo=FALSE, message=FALSE}
data.frame(
  "A" = c(90, 40, 10), 
  "B" = c(0, 60, 90), 
  "C" = c(0, 10, 140),  
  row.names = c("A", "B", "C")) %>.%
  knitr::kable(., caption = "Matrice de confusion dont les colonnes représentent la classification par ordinateur et les lignes la classification manuelle.")
```

Sur base de la matrice de confusion ci-dessus, calculez la **spécificité** du groupe A.

```{r conf3_h2, exercise = TRUE}
tp <- ___
fp <- ___
fn <- ___
tn <- ___
# calcul de la matrice
conf <- ___
conf
```

```{r conf3_h2-hint-1}
tp <- 90
fp <- 50
fn <- 0
tn <- 300
# calcul de la matrice
conf <- ___
conf
## Attention, le prochain indice est la solution ##
```

```{r conf3_h2-solution}
## Solution ##
tp <- 90
fp <- 50
fn <- 0
tn <- 300
# calcul de la matrice
conf <- (tn)/(tn+fp)
conf
```

```{r conf3_h2-check}
grade_result(
  pass_if(~ identical(.result, (300/(300 + 50))), "Bien joué !")
)
```

### La précision

```{r, echo=FALSE, message=FALSE}
data.frame(
  "A" = c(100, 30, 20), 
  "B" = c(0, 10, 150), 
  "C" = c(30, 20, 110),  
  row.names = c("A", "B", "C")) %>.%
  knitr::kable(., caption = "Matrice de confusion dont les colonnes représentent la classification par ordinateur et les lignes la classification manuelle.")
```

Sur base de la matrice de confusion ci-dessus, calculez la **précision** du groupe B.

```{r conf4_h2, exercise = TRUE}
tp <- ___
fp <- ___
fn <- ___
tn <- ___
# calcul de la matrice
conf <- ___
conf
```

```{r conf4_h2-hint-1}
tp <- 10
fp <- 150
fn <- 30
tn <- 260
# calcul de la matrice
conf <- ___
conf
## Attention, le prochain indice est la solution ##
```

```{r conf4_h2-solution}
## Solution ##
tp <- 10
fp <- 150
fn <- 30
tn <- 260
# calcul de la matrice
conf <- (tp)/(tp+fp)
conf
```

```{r conf4_h2-check}
grade_result(
  pass_if(~ identical(.result, (10/(10+150))), "Bien joué !")
)
```

## Conclusion

```{r comm_noscore, echo=FALSE}
question_text(
  "Laissez-nous vos impressions sur cet outil pédagogique",
  answer("", TRUE, message = "Pas de commentaires... C'est bien aussi."),
  incorrect = "Vos commentaires sont enregistrés.",
  placeholder = "Entrez vos commentaires ici...",
  allow_retry = TRUE
)
```
