---
title: "Réalisation de cartes"
author: "Guyliann Engels & Philippe Grosjean"
description: "**SDD III : Module 6** Réalisation de cartes avec R"
tutorial:
  id: "C06La_map"
  version: 1.0.0/7
output:
  learnr::tutorial:
    progressive: true
    allow_skip: true
runtime: shiny_prerendered
---

```{r setup, include=FALSE}
BioDataScience3::learnr_setup()
SciViews::R()
library(sf)
library(tmap)

read("NLD_prov", package = "tmap") %>.%
  select(., name, population, geometry) %>.%
  st_as_sf(.) -> nld

# function 
chart.sf <- function(data, specif = aes(), formula = NULL, mapping = aes(), type = NULL, theme = theme_svmap, env = parent.frame()) {
  if (!missing(specif))
    if (inherits(specif, "formula")) {
      formula <- specif
    } else if (inherits(specif, "uneval")) {
      mapping <- specif
    } else rlang::abort("'specif' must be either a formula or aes()/f_aes()")
  if (!is.null(formula)) {
    args <- chart:::as_list(match.call())[-1]
    args$data <- NULL
    args$specif <- NULL
    args$formula <- NULL
    args$mapping <- NULL
    args$type <- NULL
    args$auto.labs <- NULL
    args$env <- NULL
    mapping <- chart:::.rename_aes(chart:::.f_to_aes(formula, args, with.facets = TRUE))
    # Special case ~0
    if (is.numeric(mapping$x) && mapping$x == 0)
      mapping$x <- NULL
  }
  facets <- mapping$facets
  mapping$facets <- NULL
  p <- ggplot(data = data, mapping = mapping, environment = env) +
    theme()
  if (!is_null(facets)) {
    if (is_null(rlang::f_lhs(facets))) {
      p <- p + facet_wrap(facets)
    } else {
      p <- p + facet_grid(facets)
    }
  }
  if (inherits(p, "ggplot")) 
    class(p) <- unique(c("Chart", class(p)))
  p
}
```

```{r, echo=FALSE}
BioDataScience3::learnr_banner()
```

```{r, context="server"}
BioDataScience3::learnr_server(input, output, session)
```

----

## Objectifs

- appréhender les objets sf

- Réaliser des cartes avec R

## Avant de débuter

Les packages suivant sont chargés par défaut pour chaque exercice

```{r, eval=FALSE, echo=TRUE}
SciViews::R()
library(sf)
library(tmap)
```

Ce code est exécuté par défaut avant de débuter votre séance d'exercices. Il permet de réaliser des cartes avec la fonction chart().

```{r, eval=FALSE, echo=TRUE}
SciViews::R
chart.sf <- function(data, specif = aes(), formula = NULL, mapping = aes(), type = NULL, theme = theme_svmap, env = parent.frame()) {
  if (!missing(specif))
    if (inherits(specif, "formula")) {
      formula <- specif
    } else if (inherits(specif, "uneval")) {
      mapping <- specif
    } else rlang::abort("'specif' must be either a formula or aes()/f_aes()")
  if (!is.null(formula)) {
    args <- chart:::as_list(match.call())[-1]
    args$data <- NULL
    args$specif <- NULL
    args$formula <- NULL
    args$mapping <- NULL
    args$type <- NULL
    args$auto.labs <- NULL
    args$env <- NULL
    mapping <- chart:::.rename_aes(chart:::.f_to_aes(formula, args, with.facets = TRUE))
    # Special case ~0
    if (is.numeric(mapping$x) && mapping$x == 0)
      mapping$x <- NULL
  }
  facets <- mapping$facets
  mapping$facets <- NULL
  p <- ggplot(data = data, mapping = mapping, environment = env) +
    theme()
  if (!is_null(facets)) {
    if (is_null(rlang::f_lhs(facets))) {
      p <- p + facet_wrap(facets)
    } else {
      p <- p + facet_grid(facets)
    }
  }
  if (inherits(p, "ggplot")) 
    class(p) <- unique(c("Chart", class(p)))
  p
}
```

## Réalisation de cartes basiques

```{r, echo=TRUE}
read("NLD_prov", package = "tmap") %>.%
  select(., name, population, geometry) %>.%
  st_as_sf(.) -> nld

nld
```


Vous avez à disposition l'objet nld qui représente les provinces des Pays-bas.

### chart

Réalisez une carte des Pays-Bas avec les limites de chaque province.

```{r}
chart(data = nld) +
  geom_sf()
```

- Utilisez la fonction chart() afin de reproduire le graphique ci-dessus

```{r chartmap1, exercise = TRUE, exercise.lines = 2}
___(___ = ___) +
  ___()
```

```{r chartmap1-solution}
chart(data = nld) +
  geom_sf()
```

```{r chartmap1-check}
grade_code("C'est parfait tu as su réaliser ta première carte avec avec chart()")
```

```{r}
chart(data = nld, ~ 0 %fill=% name) +
  geom_sf()
```

- Reproduisez avec chart() le graphique ci-dessus. Utilisez l'interface formule.

```{r chartmap2, exercise = TRUE, exercise.lines = 2}
___(___ = ___, ~ ___ %___% ___) +
  ___()
```

```{r chartmap2-solution}
chart(data = nld, ~ 0 %fill=% name) +
  geom_sf()
```

```{r chartmap2-check}
grade_code("C'est parfait tu as su réaliser ton second graphique première carte  avec chart()")
```

```{r}
chart(data = nld) +
  geom_sf(aes(fill = population))
```

- Reproduisez avec chart() le graphique ci-dessus. N'utilisez l'interface formule.

```{r chartmap3, exercise = TRUE, exercise.lines = 2}
___(___ = ___) +
  ___(___(___ = ___))
```

```{r chartmap3-solution}
chart(data = nld) +
  geom_sf(aes(fill = population))
```

```{r chartmap3-check}
grade_code("C'est parfait tu as su réaliser ton troisième graphique avec chart()")
```


### R de base

Vous avez pu vous rendre compte que chart/ggplot prend pas mal de temps pour r"aliser.La réalisation d'une carte pren
Réalisez une carte des Pays-Bas avec les limites de chaque province.

```{r}
plot(st_geometry(nld))
```

- Utilisez le R de base afin de reproduire le graphique ci-dessus

```{r basemap1, exercise = TRUE, exercise.lines = 1}
___(___(___)) 
```

```{r basemap1-solution}
plot(st_geometry(nld)) 
```

```{r basemap1-check}
grade_code("C'est parfait tu as su réaliser ta première carte avec avec le R de base")
```

Le code R de base est bien plus rapide que les cartes réalisées avec ggplot. Cette remarque est valable pour tous les types de graphiques. 

### tmap

Le package tmap est un package très utile pour réaliser des cartes. Il est rapide comme le R de base et il suit la logique d'addition des couches de ggplot.

```{r}
qtm(nld)
```

Reproduisez le graphique ci-dessus en une seule instruction avec le package tmap.

```{r tmap1, exercise = TRUE, exercise.lines = 1}
___(___)
```

```{r tmap1-solution}
qtm(nld)
```

```{r tmap1-check}
grade_code("C'est parfait tu as su réaliser ta première carte avec avec le tmap")
```

```{r}
tm_shape(nld) +
  tm_borders() +
  tm_fill("name", title = "Province")
```

Reproduisez le graphique ci-dessus avec le package tmap.

```{r tmap2, exercise = TRUE, exercise.lines = 3}
tm_shape(___) +
  tm_borders() +
  tm_fill(___, title = ___)
```

```{r tmap2-solution}
tm_shape(nld) +
  tm_borders() +
  tm_fill("name", title = "Province")
```

```{r tmap2-check}
grade_code("C'est parfait tu as su réaliser ta seconde carte avec avec tmap")
```

```{r}
tm_shape(nld) +
  tm_borders() +
  tm_fill("name", title = "Province") +
  tm_compass() +
  tm_scale_bar(position = c("left", "bottom"))
```

A présent, tentez de reproduire une carte un peu plus complexes en 5 fonctions avec le package tmap. Utilisez judicieusement les instructions employées pour l'exercice précédent.

1. je définis le fond de carte
2. j'ajoute les limite de chaque province au fond de carte
3. j'affiche les provinces sur ma carte via les couleurs et je change le titre de ma légende
4. j'ajoute le nord 
5. j'ajoute l'échelle en bas à gauche 

```{r tmap3, exercise = TRUE, exercise.lines = 5}
___(___) +
  ___() +
  ___(___, title = ___) +
  ___() +
  ___(position = c(___, ___))
```

```{r tmap3-solution}
tm_shape(nld) +
  tm_borders() +
  tm_fill("name", title = "Province") +
  tm_compass() +
  tm_scale_bar(position = c("left", "bottom"))
```

```{r tmap3-check}
grade_code("C'est parfait !!!")
```

## Conclusion

```{r comm_noscore, echo=FALSE}
question_text(
  "Laissez-nous vos impressions sur cet outil pédagogique",
  answer("", TRUE, message = "Pas de commentaires... C'est bien aussi."),
  incorrect = "Vos commentaires sont enregistrés.",
  placeholder = "Entrez vos commentaires ici...",
  allow_retry = TRUE
)
```
