---
title: "Réalisation de cartes"
author: "Guyliann Engels & Philippe Grosjean"
description: "**SDD III : Module 6** Réalisation de cartes avec R"
tutorial:
  id: "C06La_map"
  version: 2.0.0/7
output:
  learnr::tutorial:
    progressive: true
    allow_skip: true
runtime: shiny_prerendered
---

```{r setup, include=FALSE}
BioDataScience3::learnr_setup()
SciViews::R()
library(sf)
library(tmap)

read("NLD_prov", package = "tmap") %>.%
  fselect(., name, population, geometry) %>.%
  st_as_sf(.) ->
  nld

chart.sf <- function(data, specif = aes(), formula = NULL, mapping = aes(), type = NULL,
theme = theme_svmap, env = parent.frame()) {
  if (!missing(specif))
    if (inherits(specif, "formula")) {
      formula <- specif
    } else if (inherits(specif, "uneval")) {
      mapping <- specif
    } else rlang::abort("'specif' must be either a formula or aes()/f_aes()")
  if (!is.null(formula)) {
    args <- chart:::as_list(match.call())[-1]
    args$data <- NULL
    args$specif <- NULL
    args$formula <- NULL
    args$mapping <- NULL
    args$type <- NULL
    args$auto.labs <- NULL
    args$env <- NULL
    mapping <- chart:::.rename_aes(chart:::.f_to_aes(formula, args, with.facets = TRUE))
    # Special case ~0
    if (is.numeric(mapping$x) && mapping$x == 0)
      mapping$x <- NULL
  }
  facets <- mapping$facets
  mapping$facets <- NULL
  p <- ggplot(data = data, mapping = mapping, environment = env) +
    theme()
  if (!is_null(facets)) {
    if (is_null(rlang::f_lhs(facets))) {
      p <- p + facet_wrap(facets)
    } else {
      p <- p + facet_grid(facets)
    }
  }
  if (inherits(p, "ggplot")) 
    class(p) <- unique(c("Chart", class(p)))
  p
}
```

```{r, echo=FALSE}
BioDataScience3::learnr_banner()
```

```{r, context="server"}
BioDataScience3::learnr_server(input, output, session)
```

------------------------------------------------------------------------

## Objectifs

-   Maîtriser les objets **sf**,

-   Réaliser des cartes avec R.

## Avant de débuter

Les packages suivant sont chargés par défaut pour chaque exercice

```{r, eval=FALSE, echo=TRUE}
SciViews::R()
library(sf)
library(tmap)
```

Ce code est exécuté par défaut avant de débuter votre séance d'exercices. Il permet de réaliser des cartes avec la fonction `chart()`. Dans vos projets plus tard, vous devrez prendre soin de l'inclure dans un script R et de le sourcer dans vos différents documents.

```{r, eval=FALSE, echo=TRUE}
SciViews::R
library(sf)
library(tmap)
chart.sf <- function(data, specif = aes(), formula = NULL, mapping = aes(), type = NULL,
theme = theme_svmap, env = parent.frame()) {
  if (!missing(specif))
    if (inherits(specif, "formula")) {
      formula <- specif
    } else if (inherits(specif, "uneval")) {
      mapping <- specif
    } else rlang::abort("'specif' must be either a formula or aes()/f_aes()")
  if (!is.null(formula)) {
    args <- chart:::as_list(match.call())[-1]
    args$data <- NULL
    args$specif <- NULL
    args$formula <- NULL
    args$mapping <- NULL
    args$type <- NULL
    args$auto.labs <- NULL
    args$env <- NULL
    mapping <- chart:::.rename_aes(chart:::.f_to_aes(formula, args, with.facets = TRUE))
    # Special case ~0
    if (is.numeric(mapping$x) && mapping$x == 0)
      mapping$x <- NULL
  }
  facets <- mapping$facets
  mapping$facets <- NULL
  p <- ggplot(data = data, mapping = mapping, environment = env) +
    theme()
  if (!is_null(facets)) {
    if (is_null(rlang::f_lhs(facets))) {
      p <- p + facet_wrap(facets)
    } else {
      p <- p + facet_grid(facets)
    }
  }
  if (inherits(p, "ggplot")) 
    class(p) <- unique(c("Chart", class(p)))
  p
}
```

## Réalisation de cartes basiques

```{r, echo=TRUE}
read("NLD_prov", package = "tmap") %>.%
  fselect(., name, population, geometry) %>.%
  st_as_sf(.) ->
  nld
nld
```

Vous avez à disposition l'objet `nld` qui représente les provinces des Pays-bas.

### Carte avec `chart()`

```{r}
chart(data = nld) +
  geom_sf()
```

Réalisez par vous-même la carte ci-dessus des Pays-Bas avec les limites de chaque province en utilisant la fonction `chart()`.

```{r chartmap1, exercise=TRUE, exercise.lines=3}
___(___ = ___) +
  ___()
```

```{r chartmap1-solution}
## Solution ##
chart(data = nld) +
  geom_sf()
```

```{r chartmap1-check}
grade_code("C'est parfait ! Une fois le code supplémentaire sourcé, il suffit d'utiliser `chart()` et `geom_sf()`. Cela fonctionne bien pour des données vectorisées (représentées sours forme de lignes brises ou de polygônes), mais cela est beaucoup (parfois trop) lent avec les données \"raster\" (en mode pixel).")
```

```{r}
chart(data = nld, ~ 0 %fill=% name) +
  geom_sf()
```

-   Reproduisez avec `chart()` le graphique ci-dessus en utilisant l'interface formule pour moduler l'apparence de votre carte.

```{r chartmap2, exercise=TRUE, exercise.lines=3}
___(___ = ___, ~ ___ %___% ___) +
  ___()
```

```{r chartmap2-solution}
## Solution ##
chart(data = nld, ~ 0 %fill=% name) +
  geom_sf()
```

```{r chartmap2-check}
grade_code("Comme pour les autres graphiques ggplot2/chart, le remplissage se fait via l'argument `fill=` qui se traduit par `%fill=%` dans l'interface formule.")
```

```{r}
chart(data = nld) +
  geom_sf(aes(fill = population))
```

Refaites la carte ci-dessus, mais maintenant \*sans¨utiliser l'interface formule dans `chart()`, mais en spécifiant l'es paramètres dans `geom_sf()`.

```{r chartmap3, exercise=TRUE, exercise.lines=3}
___(___ = ___) +
  ___(___(___ = ___))
```

```{r chartmap3-solution}
## Solution ##
chart(data = nld) +
  geom_sf(aes(fill = population))
```

```{r chartmap3-check}
grade_code("Le choix des variables pour les différentes propriétés passe ici via la fonction `aes()`. Si c'est l'interfazce formule que vous souhaitez utiliser à ce endroit, alors vous utiliserez plutôt `f_aes()`.")
```

### Carte en R de base avec `plot()`

Une carte similaire peut être obtenue en R de base avec la fonction `plot()`.

```{r}
plot(st_geometry(nld))
```

Reproduisez la carte ci-dessus à l'aide de `plot()` et à partir du jeu de données `nld`.

```{r basemap1, exercise=TRUE, exercise.lines=3}
___(___(___)) 
```

```{r basemap1-solution}
## Solution ##
plot(st_geometry(nld)) 
```

```{r basemap1-check}
grade_code("Oui, `sf_geometry()` extrait l'info nécessaire de l'objet **sf** dans ce cas.")
```

Le code R de base est bien plus rapide que les cartes réalisées avec `chart()`(ou `ggplot()`). Cette remarque est valable pour tous les types de graphiques entre les deux moteurs graphiques.

### Utilisation de {tmap} pour les cartes

Le package {tmap} est très utile pour réaliser des cartes. Il est rapide comme le R de bas, mais en même temps, il suit la logique d'addition des couches de `ggplot()`/ `chart()`.

```{r}
tm_shape(nld) +
  tm_borders()
```

Reproduisez la carte ci-dessus en deux instructions avec le package {tmap}.

```{r tmap1, exercise=TRUE, exercise.lines=3}
___(___) +
  ___()
```

```{r tmap1-solution}
## Solution ##
tm_shape(nld) +
  tm_borders()
```

```{r tmap1-check}
grade_code("Notez la similitude entre `chart()` et `tmap()` auxquels on ajoute des couches avec l'opérateur `+` dans les deux cas. Naturellement, les fonctions utilisées et leurs arguments diffèrent.")
```

```{r}
tm_shape(nld) +
  tm_borders() +
  tm_fill("name", title = "Province")
```

Reproduisez la ci-dessus avec le package {tmap} en modulant les arguments des fonctions utilisées et en ajoutant une couche de remplissage.

```{r tmap2, exercise = TRUE, exercise.lines = 3}
tm_shape(___) +
  tm_borders() +
  tm_fill(___, title = ___)
```

```{r tmap2-solution}
## Solution ##
tm_shape(nld) +
  tm_borders() +
  tm_fill("name", title = "Province")
```

```{r tmap2-check}
grade_code("Le remplissage des polygones se fait effectivement en ajoutant une couche `tm_fill()`. Tous les noms des fonctions de couches relatives à {tmap} commencent par `tm_`.")
```

```{r}
tm_shape(nld) +
  tm_borders() +
  tm_fill("name", title = "Province") +
  tm_compass() +
  tm_scale_bar(position = c("left", "bottom"))
```

A présent, tentez de reproduire une carte un peu plus complexes en cinq fonction, toujours avec le package {tmap}. Partez de la solution de l'exercice précédent que vous complétez.

1.  définissez le fond de carte,
2.  ajoutez les limite de chaque province au fond de carte,
3.  affichez les provinces sur ma carte via les couleurs et changez le titre de ma légende,
4.  ajoutez l'indication du nord,
5.  enfin, ajoutez l'échelle en bas à gauche.

```{r tmap3, exercise=TRUE, exercise.lines=6}
tm_shape(nld) +
  tm_borders() +
  tm_fill("name", title = "Province") +
  ___() +
  ___(position = c(___, ___))
```

```{r tmap3-solution}
## Solution ##
tm_shape(nld) +
  tm_borders() +
  tm_fill("name", title = "Province") +
  tm_compass() +
  tm_scale_bar(position = c("left", "bottom"))
```

```{r tmap3-check}
grade_code("Voilà une carte bien complète à présent.")
```

## Conclusion

```{r comm_noscore, echo=FALSE}
question_text(
  "Laissez-nous vos impressions sur cet outil pédagogique",
  answer("", TRUE, message = "Pas de commentaires... C'est bien aussi."),
  incorrect = "Vos commentaires sont enregistrés.",
  placeholder = "Entrez vos commentaires ici...",
  allow_retry = TRUE
)
```
